臺灣高等法院臺中分院刑事判決　　　　　　　　九十二年度上更(一)字第三二八號
　　上　訴　人
　　即　被　告　甲○○
　　選任辯護人　黃翎芳律師
右列上訴人因違反毒品危害防制條例案件，不服台灣台中地方法院中華民國八十九年
十二月二十一日第一審判決（八十九年度訴字第一一八０號；起訴案號：台灣台中地
方法院檢察署八十九年度偵字第六一七七號），提起上訴，經判決後，由最高法院發
回更審，本院判決如左：
    主  文
原判決撤銷。
甲○○連續販賣第二級毒品，處有期徒刑柒年肆月。
扣案之第二級毒品安非他命捌小包（其中貳點玖公克壹包、貳公克壹包、壹點伍公克
參包、零點柒公克貳包、零點伍公克壹包，合計毛重拾壹點參公克，驗餘合計淨重玖
點參參公克），除包裝袋外均沒收銷燬之；塑膠包裝袋捌個、分裝袋壹包、行動電話
手機壹支，均沒收；販毒所得新台幣參仟元，沒收，如全部或一部不能沒收時，以其
財產抵償之。
    事實及理由
一、犯罪事實：
    甲○○於民國八十八年年底某日（確實日期不詳），在台中市○○路與高工路口
    ，向綽號「阿發」之不詳姓名成年男子購買數量不詳之第二級毒品安非他命後，
    因缺錢花用又無工作收入，竟意圖營利並基於概括之犯意，以其所有之分裝袋將
    之分裝成數小包，自八十九年二月初起，至同年四月十日前止，以其所有之行動
    電話而由不知情之顧偉成所申請之門號為0000000000號作為聯絡工具
    ，先後三次在台中市○○○路六九五號前，以每小包（約零點五公克）新台幣（
    下同）一千元之價格，販賣予乙○○（另由檢察官偵辦）非法施用而獲取三千元
    牟利。於八十九年四月十七日上午十時許，甲○○在前述台中市○○路與高工路
    口，再以一萬元之價格向「阿發」購買第二級毒品安非他命四包合計毛重十一點
    三公克，旋即將之分成八小包（分別為二點九公克一包、二公克一包、一點五公
    克三包、零點七公克二包、零點五公克一包，驗餘合計淨重為九點三三公克）。
    嗣於八十九年四月十七日晚上十一時許，甲○○駕駛車牌號碼ＪＯＵ─１５９號
    機車，將前開安非他命置於機車置物箱內，途經台中市○○路○段一０四號前，
    甲○○將機車停妥下車時，適有台中市警察局刑警隊第四組組長林金宏率同偵查
    員黃赫杰、曾政平等人駕駛偵防車行經該處，見甲○○行色慌張可疑，認其犯罪
    嫌疑重大而加以盤查，並向甲○○索取國民身分證時，甲○○見狀欲至身旁之機
    車停放處騎乘機車逃逸時，為警發現其手中持有機車鑰匙，即經甲○○同意自行
    將機車置物箱打開供警檢查，果查獲前開安非他命及其所有供分裝安非他命以利
    販售之分裝袋一包及供販賣安非他命所用之前開行動電話手機一支，遂以持有毒
    品之現行犯將甲○○逮捕回台中市警察局刑警隊四組製作筆錄，於整理扣案物品
    而尚未製作筆錄前，乙○○不知甲○○已為警逮捕而二次打甲○○前開行動電話
    欲向甲○○購買安非他命，林金宏於接聽後得知此情，即帶同甲○○於八十九年
    四月十八日凌晨零時三十分許，在台中市○○○路六九五號前，經甲○○之指認
    而查獲在該處等候甲○○出售安非他命之乙○○，經乙○○供述而發覺上情。
二、認定犯罪事實所憑證據和理由：
  (1)上訴人即被告甲○○（以下簡稱被告）坦承有於右揭時地向「阿發」購買第二級
    毒品安非他命、於右揭時地為警查獲前開安非他命、分裝袋、行動電話手機及由
    警方帶同而於右揭時地查獲乙○○等情，且被告就其如何於右揭時地向綽號「阿
    發」之人購買安非他命後，至少三次左右，以前開行動電話做為聯絡工具而於右
    揭時地將安非他命每小包以一千元之價格販賣予乙○○非法施用等情，亦迭據被
    告於警訊、檢察官偵查中及原審法院為羈押訊問時自白不諱，並經證人即向被告
    購買安非他命之乙○○於警訊及檢察官偵查時證述無訛，兩者供述就被告曾販賣
    安非他命予乙○○乙節，互核大致相符。復有台中市警察局搜索扣押筆錄一紙及
    警方當場查扣之安非他命八小包、分裝袋一包、被告所有之行動電話手機一支等
    足資佐證。
  (2)上開扣案之疑似安非他命結晶八小包，經送法務部調查局鑑驗結果，均係第二級
    毒品甲基安非他命，合計淨重九點三三公克，包裝重二點二公克，有該局八九陸
    一字第八九０四三五０八號鑑驗通知書一紙在卷可憑。
三、對於被告辯解本院的判斷：
    被告否認有何販賣安非他命之犯行，辯稱：被警查獲時伊騎機車去買東西剛好出
    來，伊因怕女友知道，要將扣案之安非他命拿去藏，在警訊時是警察要伊承認，
    不然要打伊，在檢察官偵訊時因伊昏昏沉沉的才承認，在法院裁定羈押之訊問時
    伊也因昏昏沉沉的承認有販賣安非他命，伊是在被查獲當天下午一兩點吸食安非
    他命的，伊是騎機車十分鐘就被查獲，是在警訊筆錄之後才昏昏沉沉的，伊綽號
    叫「卓仔」，扣案之安非他命是伊向「阿發」以一萬元買的，買來時是四包，伊
    將之分成八小包，伊未曾賣安非他命給乙○○，是警察在逮捕伊回警局之路上，
    有一個警察用手掌打伊胸部及背後三下，當時伊坐在警車後座中間趴著，不知何
    位警察打的，但在作筆錄時沒有打；被查獲當時伊機車鑰匙是放在口袋內，警察
    問伊有無騎機車，伊說沒有，警察就用伊鑰匙逐輛試附近機車，後來伊就承認機
    車是伊所騎，扣案手機是伊所有，門號是伊女友所認哥哥顧偉成申請的，又乙○
    ○於警訊中指稱其最後一次購買安非他命，係於八十九年四月十日二十一時許，
    在台中市○○○路六九五號前；而其又於警訊中供述最後吸食安非他命係於八十
    九年四月十日二十一時許在台中縣大里市○○路其所任職之工廠內廁所吸食，二
    地距離甚遠，這顯然不可能，故乙○○之證述不實云云。惟查：
  (1)被告辯護人雖指稱本件查獲之安非他命等物係警方非法搜索所得，而證人乙○○
    之證述有瑕疵，且其證詞未經具結，不得作為證據云云。然本件係台中市警察局
    刑警隊第四組組長林金宏率同偵查員黃赫杰、曾政平等人駕駛偵防車行經該處，
    見被告行色慌張可疑犯罪嫌疑重大而加以盤查，並欲向被告索取國民身分證查核
    身分時，被告見狀欲逃至身旁之機車停放處騎乘機車逃逸時，為警發現其手中持
    有機車鑰匙，即經被告同意將機車置物箱打開，果查獲前開安非他命及其所供分
    裝安非他命以利販售之分裝袋一包及被告持有之前開行動電話手機一支，遂以持
    有毒品之現行犯將被告逮捕回台中市警察局刑警隊製作筆錄，於整理扣案物品而
    尚未製作筆錄前，乙○○不知被告已為警逮捕而二次打被告前開行動電話欲購買
    安非他命，林金宏於接聽後得知此情，即帶同被告於八十九年四月十八日凌晨零
    時三十分許，在台中市○○○路六九五號前經被告之指認而查獲在該處等候被告
    出售安非他命之乙○○，經乙○○供述其向被告購買安非他命之經過始查悉上情
    ，已據證人乙○○分別於警訊、偵查中及證人林金宏、黃赫杰、曾政平於原審審
    理時證述甚詳；就前開逮捕被告之過程觀之，被告辯稱警方持其機車鑰匙，將附
    近停放之他人機車逐一試打開機車置物箱乙節，顯與常情不符，不足採信。再者
    ，按司法警察或司法警察官於有事實足認為犯罪嫌疑重大，經被盤查而逃逸者，
    雖無搜索票，亦得搜索犯罪嫌疑人之身體、住宅或其他處所，但應即報檢察官，
    刑事訴訟法第八十八條之一第一項第三款、第三項定有明文。依上開證人林金宏
    、黃赫杰、曾政平所證述本件查獲安非他命過程觀之，係警方於當日晚上十一時
    許巡邏行經該處，發現被告行色慌張而覺可疑，認其犯罪嫌疑重大，遂向被告盤
    查其身分並欲索取國民身分證時，被告即至其身旁之機車處，有騎乘機車逃逸之
    現象，警方見其手中持有機車鑰匙，乃經被告同意自行打開機車置物箱而查獲前
    開安非他命等物，是被告顯係經警盤查而有逃逸之情形，依前述刑事訴訟法第八
    十八條之一第三款及同條第三項關於搜索情形亦準用拘提之規定，本件警方雖無
    搜索票而由被告自行打開機車置物箱而查獲前開安非他命，應與前開「經被盤查
    而逃逸」之規定相符。而其後果於被告機車內查獲前開安非他命等物，是警方以
    被告行色慌張而認其犯罪嫌疑重大加以盤查，尚非無據。至該條第三項但書所稱
    「應即報檢察官」，並無指明何時內須報告檢察官，參以本件係於八十九年四月
    十七日晚上十一時十分許查獲前開安非他命，而於翌日即八十九年四月十八日上
    午十一時五十分許移送台灣台中地方法院檢察署，該署檢察官即於訊問後向原審
    法院聲請羈押被告，並經原審法院裁定准予羈押，此有前開搜索扣押證明筆錄、
    該署點名單及八十九年度偵聲字第二四二號卷可參，是本件係於法定二十四小時
    之期限內（按本件警方使用十二小時）移送該管檢察官，並未逾越法定期限。再
    觀之前開刑事訴訟法第八十八條之一第二項就司法警察官或司法警察無拘票而緊
    急拘提犯罪嫌疑人時，規定「於執行後，應即報請檢察官簽發拘票，如檢察官不
    簽發拘票時，應即將被拘提人釋放」，而該條第三項就無搜索票而緊急搜索犯罪
    嫌疑人時，僅規定「應即報檢察官」，並無如第二項之「如檢察官不簽發搜索票
    時：：」之規定；換言之，第三項之無搜索票而緊急搜索被告身體或其他處所後
    向檢察官報告之規定，係屬事後報告而有核備之性質，與第二項須經檢察官簽發
    拘票始得拘提犯罪嫌疑人之許可性質不同，而本件既已於法定期限內移送檢察官
    ，應與前開第三項所稱之「應即報檢察官」之立法精神無違，蓋該條係規範司法
    警察等於偵查犯罪時，對於有犯罪嫌疑而情節重大者，如不能立即予以執行拘提
    或搜索，對日後犯罪偵查，顯有重大困難，國家安全難以保障，並可能導致脫逃
    或犯罪嫌疑人危害社會行為之繼續擴大而為增加之條文，此觀之該條立法意旨即
    明，是本院綜合上情，認司法警察既於盤查犯罪嫌疑人後，發覺犯罪嫌疑人有逃
    逸之跡象，認其犯罪嫌疑重大，經其同意自行打開機車置物箱始發現前開安非他
    命而以現行犯逮捕，並於法定期限內將犯罪嫌疑人移送該管檢察官，檢察官並無
    任何意見而聲請原審法院裁定將被告羈押，此與刑事訴訟法第八十八條之一第一
    項第三款、第三項規定並無違背，難謂其係違法搜索，則前開扣案之物自得為證
    據。次按，被告以外之人於偵查中向檢察官所為之陳述，除顯有不可信之情況者
    外，得為證據，刑事訴訟法第一百五十九條之一第二項亦定有明文，證人乙○○
    對於時間之供述，係粗略之說法，惟其於偵查中就其曾向被告購買安非他命之證
    述與被告於偵查中之自白相符（詳如後述），是其上開證述並無顯有不可信之情
    況，縱檢察官疏未令其具結，依上開法條規定，仍有證據能力，而得為證據。
  (2)被告雖於審理時翻異前供，先辯稱係遭警於逮捕回警察之途中以手掌毆打胸部及
    背後三下，伊始自白販賣安非他命等語，後又改稱係打伊頸部等語，然經原審傳
    喚證人即查獲本件之台中市警察局刑警隊第四組組長林金宏及偵查員黃赫杰、曾
    政平等人到庭，則均否認有於逮捕被告後在車內毆打被告，被告亦自承不知何人
    打伊，經原審向台灣台中戒治所（即台灣台中監獄）函調受刑人健康檢查表，亦
    無被告受傷之記載，此有該所八十九年七月二日中戒衛字第二０四二號函所附之
    健康檢查表一紙在卷可參，是被告就遭警毆打所述情形前後不一，又無受傷之跡
    證，再參以本件既已查獲被告持有安非他命八小包，當時並無人指認被告涉有販
    賣安非他命之犯行等情，警方既已查扣相當之犯罪證據，衡情尚無於逮捕被告回
    警局途中毆打刑求被告之必要，是被告於審理時翻異前供，辯稱係遭警刑求始於
    警訊時自白犯罪，應屬卸責之詞，不足採信。又被告於偵查中亦自白販賣安非他
    命，並經證人即向被告購買安非他命之乙○○指證在卷（按警訊時亦經乙○○指
    證，見偵查卷第十二頁正面），被告雖辯稱伊於偵查中係昏昏沉沉始承認犯行，
    然於檢察官向原審法院聲請裁定羈押被告時，被告於原審法院裁定羈押前之訊問
    亦均自白販賣安非他命予乙○○（見原審法院八十九年度聲羈字第二四二號卷第
    四頁），被告就此亦辯稱伊當時亦昏昏沉沉等語，參以被告於購得安非他命後猶
    能予以分裝，並騎機車攜帶安非他命外出，顯見其當時精神狀態並無異常之處，
    且其於警訊、偵查中及原審法院裁定羈押訊問時均自白販賣安非他命予乙○○乙
    節，並經乙○○於警訊及檢察官偵查中證述甚詳，且被告所為之上開自白與證人
    乙○○所證一致，並有扣案之前開八小包安非他命、分裝袋一包及行動電話手機
    一支足稽，是被告前開自白顯具任意性且與事實相符而堪採信至為灼然；再者被
    告雖聲請傳喚證人乙○○到庭，惟乙○○迭經原審及本院多次傳喚及囑託其所在
    地之台灣花蓮地方法院檢察署檢察官拘提均未到庭，此有證人傳票回證及台灣花
    蓮地方法院檢察署八十九年十月十七日花檢博勤八九其他協助二二六字第０一九
    一四一號及九十三年六月二十三日花檢東愛九十三助一四八字第九三八五號函在
    卷足資佐證，然證人乙○○既於警訊及檢察官偵查中證述甚詳，雖於審理中未到
    庭，惟證人乙○○係於被告為警查獲前開安非他命等物而將之帶回警局時，打前
    開被告之行動電話予被告，並在電話中表示欲向被告購買一千元之安非他命，經
    警接聽該行動電話後始帶同被告於右揭時地經被告指認而逮捕，業經證人林金宏
  結證屬實，是證人乙○○雖未於審理中到庭，仍無解於被告販賣安非他命之犯行
    。且被告對於將購買之安非他命四包而將之分裝成八小包之目的，亦前後供述不
    一，先供稱係怕伊女友知道，要拿去藏，後改稱係因伊有吸食安非他命習慣，致
    隨身攜帶安非他命等語，參以被告除被查獲前開安非他命外，亦被查獲一包分裝
    袋等情以觀，則被告將購入之安非他命分裝成數小包，顯係便於販賣甚明。
  (3)本件於警訊中被告係供稱：「乙○○自今（八十九）年二月初開始向我購買安非
    他命，至今總共向我購買五、六次之多，：：最後一次是在八十九年四月十日二
    十一時許，在台中市○○○路六九五號前向我購買」，乙○○供稱：「（向甲○
    ○購買安非他命）約五或六次，自八十九年二月初起，：：交易地點都在台中市
    ○○○路六九五號前，最近一次向他購買係在八十九年四月十日二十一時許，在
    同地點向他購買」；於檢察官偵查中關於購買次數，乙○○供稱：五次以上。被
    告則供稱：至少三次左右（偵查卷第九、十二、三十一、三十二頁）；於原審裁
    定羈押訊問時供稱，賣很多次，但未說明確切之次數（見前述八十九年度聲羈字
    第二四二號卷第四頁）。彼等所供販賣次數前後不一，相互間亦不盡一致，是被
    告販賣之犯行，其次數究竟為若干？已難明確認定，且被告既否認曾於八十九年
    四月十日二十一時許，在台中市○○○路六九五號前販賣安非他命與乙○○，並
    以八十九年四月十日晚上八點多至十點均在住處與友人喝酒，其使用之0000
    000000號行動電話之通聯紀錄，於當天二十時三十九分四十六秒至二十二
    時八分四十五秒，通話之起始基地台及結束基地台，均位於台中市南屯區○○○
    ○街三十九之一號七樓頂，可證其當時留在台中市○○○街十一號七樓之二十二
    居住處置辯，而證人林明龍、沈晉德於本院前審亦均證稱八十九年四月十日晚上
    八時半至十時左右，彼二人與被告在被告住處喝酒聊天等情（本院前審卷第五十
    八、七十三頁），另依卷附遠東電信股份有限公司所函送之通聯紀錄資料，00
    00000000號行動電話於八十九年四月十日晚上通話之起始基地台及結束
    基地台，亦如被告辯解所載（原審卷第二０九、二一０頁），雖難認被告與證人
    乙○○就被告於八十九年四月十日二十一時許，在台中市○○○路六九五號前販
    賣安非他命與乙○○一次之陳述為可採，惟按證人之陳述有部分前後不符，或相
  互間有所歧異，究竟何者為可採，法院仍得本其自由心證予以斟酌，非謂一有不
    符或矛盾，即應認其全部均為不可採信；尤其關於行為之動機、手段及結果等之
    細節方面，證人之證言，有時有予渲染之可能，然其基本事實之陳述，若果與真
    實性無礙時，仍非不得予以採信，最高法院七十四年台上字第一五九九號著有判
    例可資參照。本件證人乙○○對於向被告購買毒品之時間、次數之細節，供述雖
    有出入，然其對確實有與被告買賣交易毐品之情節，則始終未曾變異，且因一般
    人對過去事實之陳述，本會因個人記憶能力、表達能力及經過時間長短等因素而
    有差異，自不因其於上開陳述之買賣毒品之時間、交易次數有所不符，即全盤否
    定證人乙○○向被告購買海洛因及安非他命之基本犯罪事實之陳述，況被告亦於
    偵查中坦承至少販賣三次安非他命予乙○○等情，本院參酌上情及證人乙○○前
    開之證述，認以採對被告最有利之方式，即被告自八十九年二月初起至同年四月
    十日前止，先後三次在台中市○○○路六九五號前，以每小包（約零點五公克）
    一千元之價格，販賣予乙○○之事實為可採。
  (4)又被告除於偵查中及原審法院為羈押訊問時自承賣安非他命一小包賺一、二百元
    外，堅不承認有前述販賣毒品犯行，因此其販賣予乙○○安非他命之利潤，自無
    從查得直接所據以資認定，惟我國查緝毒品之施用或販賣一向執法甚嚴，對於販
    賣毒品者尤科以重度刑責，且毒品量微價高，販賣者率有暴利可圖，茍非意圖販
    賣營利，一般人焉有可能甘冒重度刑責而販賣毒品。依前述之推論，且被告又將
    購得之安非他命分成數小包販售，其販賣第二級毒品當有意圖營利之犯意。
  (5)綜上所述，被告於審理中翻異前供，顯係卸責之詞，不足採信，本件事證明確，
    被告販賣第二級毒品安非他命之犯行，應可認定。
四、撤銷改判的理由：
  (1)撤銷原判決的理由：
    被告販售毒品予乙○○之次數應認定為三次，已如上述，第一審判決認係六次
    ，其就犯罪事實之認定，尚有未洽；被告遭查扣之安非他命八小包，其中零點
    七公克者有二包，第一審判決誤載為一包，且就安非他命之包裝袋八個併為宣告
    銷燬，亦有未洽。
  (2)自為判決的論罪科刑理由：
    按安非他命，依毒品危害防制條例第二條之規定，屬第二級毒品，故核被告所
      為，係觸犯毒品危害防制條例第四條第二項之販賣第二級毒品罪。被告非法持
      有第二級毒品行為，進而販賣，其持有之低度行為應被販賣之高度行為所吸收
      ，不另論罪。被告先後多次販賣第二級毒品予乙○○之犯行，時間緊接，所犯
      犯罪構成要件相同，顯係基於概括犯意為之，為連續犯，依刑法第五十六條之
      規定，以一罪論，並加重其刑（除無期徒刑部分不得加重外）。
    審酌被告上開犯罪之動機、目的、手段、販賣毒品對社會所生之危害甚大及所
      獲利益不多並犯罪後於審理時猶飾詞狡辯，態度不佳，未見悔意等一切情狀，
      量處如主文第二項所示之刑，以示懲儆。
    扣案之第二級毒品安非他命八小包合計毛重十一點三公克（分別為二點九公克
      一包、二公克一包、一點五公克三包、零點七公克二包、零點五公克一包，驗
      餘合計淨重九點三三公克），除包裝袋外，爰依毒品危害防制條例第十八條第
      一項前段之規定，予以宣告沒收銷燬之。至於塑膠包裝袋八個、分裝袋一包及
      行動電話手機一支，係被告所有並供其販賣第二級毒品安非他命所用之物，業
      據被告於警訊及檢察官偵查中供明在卷，應依毒品危害防制條例第十九條第一
      項宣告沒收。而被告連續三次販賣第二級毒品安非他命予乙○○，每次一千元
      ，則被告販毒所得共三千元，雖未扣案，仍應依毒品危害防制條例第十九條第
      一項規定予以沒收，如全部或一部不能沒收時，以其財產抵償之。
五、不另為無罪判決部分：
    公訴意旨另指：被告自八十九年二月初起至同年四月十日止，除前述已認定之事
    實外，另有三次在台中市○○○路六九五號前，以每小包（約零點五公克）一千
    元之價格，販賣予乙○○，亦涉犯毒品危害防制條例第四條第二項之販賣第二級
    毒品罪嫌。惟查，公訴人上開指訴係以證人乙○○於警訊及偵查中之證述與被告
    偵查中之自白為據，然上情已為被告堅決否認而不可採，已如前述，自難僅憑此
    即遽為認定上開犯行，此外，並無其他證據足以證明被告有此部分犯行，然此部
    分因與前述論罪科刑部分有裁判上一罪關係，故不另為無罪之判決。
六、適用的法律：
  (1)刑事訴訟法第三百六十九條第一項前段、第三百六十四條、第二百九十九條第一
    項前段。
  (2)毒品危害防制條例第四條第二項、第十八條第一項前段、第十九條第一項，刑法
    第十一條前段、第五十六條。
中      華      民      國      九十三      年      七    月    二十    日
                                   臺灣高等法院臺中分院刑事第九庭
                          審判長法  官　陳  筱  珮
                                               法　官　趙  春  碧
                                               法　官　張　國　忠
右正本證明與原本無異。
如不服本判決應於收受送達後十日內向本院提出上訴書狀，其未敘述上訴之理由者並
得於提起上訴後十日內向本院補提理由書（均須按他造當事人之人數附繕本）。
                                               書記官  林  玉  惠
中     華     民     國     九十三     年      七      月    二十一     日
附錄法條：
毒品危害防制條例第四條第二項：
製造、運輸、販賣第二級毒品者，處無期徒刑或七年以上有期徒刑，得併科新臺幣七
百萬元以下罰金。
                                                              　　　　　Ｆ
